【裁判字號】    92,訴,1102
【裁判日期】    921210
【裁判案由】    就業服務法
【裁判全文】
高雄高等行政法院判決                            九十二年度訴字第一一○二號
                              .
    原      告  永發國際開發有限公司
    代  表  人  甲○○  董事
    訴訟代理人  盧世欽律師
                王建強律師
    被      告  屏東縣政府
    代  表  人  乙○○  ○○
    訴訟代理人  丙○○
右當事人間因就業服務法事件，原告不服行政院勞工委員會中華民國九十二年七月二
十二日勞訴字第○九二○○三五四五六號訴願決定，提起行政訴訟。本院判決如左：
    主  文
原告之訴駁回。
訴訟費用由原告負擔。
    事  實
一、事實概要：
緣原告受訴外人楊素華委託以楊秉義為受監護人名義，向行政院勞工委員會申請聘僱
外籍家庭監護工等相關手續，案經行政院勞工委員會職業訓練局調查發現原告涉嫌以
偽造診斷證明書，為訴外人楊素華向行政院勞工委員會提出前述申請，乃於民國（下
同）九十二年一月十三日以勞職外字第○九二○二○一一二六Ｂ號函，移請被告查處
；嗣經被告審查屬實，乃以原告違反就業服務法第四十條第八款規定，於九十二年三
月七日以屏府社勞資字第○九二○○二六七四六號函，依同法第六十五條第一項規定
，裁處原告新台幣（下同）三十萬元罰鍰，原告不服，提起訴願，遭決定駁回，遂提
起本件行政訴訟。
二、兩造聲明：
（一）原告聲明求為判決：訴願決定及原處分均撤銷。
（二）被告聲明求為判決：駁回原告之訴。
三、兩造之爭點：
甲、原告主張之理由：
（一）緣原告於九十一年八月間，接獲訴外人楊素華來電告知其父親楊秉義罹有宿疾
      ，病症非輕且行動不便，又獨居需要有人幫忙照顧，要委託原告辦理招募外籍
      監護工事宜，因開立診斷證明書常須多次就診醫生始會開立，而楊素華因無法
      親自偕同其父前往醫院就診，並開立診斷證明書，因而擬請原告代勞，然因原
      告未辦理代雇主開立診斷證明書業務，故未應允，適有李嘉文前來招攬業務，
      專為行動不便且家屬無暇之受監護人服務，原告乃經楊素華同意，代轉委託李
      嘉文處理，帶領楊秉義前往醫院就醫並開立診斷證明書等事宜。而因原告業務
      繁忙人手不足，且因該項代轉委託跑腿者之業務純屬義務服務雇主之行為，並
      李嘉文所轉交之診斷證明書，蓋有彰化基督教醫院之關防及醫師之印章，且有
      彰化基督教醫院所出具之繳費收據正本為憑，受監護人之健保卡亦蓋有醫院之
      戳章，致原告不疑有他，將代勞費用給付於李嘉文，原告實不知該診斷證明書
      係屬偽造。
（二）按就業服務法第四十條第八款及第六十五條第一項固有規定私立就業服務機構
      及其從業人員從事就業服務業務不得有接受委任辦理聘僱外國人申請許可、招
      募、引進或管理事項，提供不實資料或健康檢查檢體，違者處罰，惟司法院釋
      字第二七五號解釋亦解釋行政罰須行為人有故意或過失始受處罰。查，原告與
      李嘉文並無共犯偽造系爭彰化基督教醫院之診斷證明書；原告係因李嘉文向原
      告自薦可專為行動不便且家屬無暇之受監護人辦理前往醫院就醫及開立診斷證
      明書事宜，原告因人手不足，且李嘉文說明誠懇，提出之代勞費用亦與市場行
      情相當，乃不疑有他，遂委託其處理該事宜，可知本件事後發見李嘉文有偽造
      診斷證明書犯行，係屬個人行為，非原告所得預見，本不得以此即認定原告有
      應注意未注意之違法過失行為。再查，原告對於彰化基督教醫院開立之診斷證
      明書並無法查驗其真正與否；蓋原告以電話向彰化基督教醫院求證，該院答覆
      申稱申請外籍監護工所開立之診斷書並無存檔，原告根本無法求證此診斷證明
      書之真偽，且原告委託李嘉文後，李嘉文事後亦提出彰化基督教醫院出具之繳
      費收據正本，受監護人之健保卡上亦蓋有醫院之戳章，是依前開之情狀客觀觀
      之，任何人均足以確信認定本案受監護人確有前往彰化基督教醫院就醫，並由
      該院開立診斷證明書，則如何認定原告於本件有過失。況本件申請案受監護人
      楊秉義確實符合招募家庭監護工條件，上開事實，有本件案發後行政院勞工委
      員會九十二年四月十日函文及醫院證明書可證，故原告就本聲請案實無何偽造
      或默認由他人偽造證明書之必要，更可見原告之無過失，被告未查於此，逕認
      原告違犯前揭法條，並有故意過失而裁罰三十萬元，乃有違誤，應予撤銷。
乙、被告主張之理由
（一）查訴外人楊素華委託原告辦理申請聘僱外籍家庭監護工業務，而楊素華因無暇
      帶其父親即受監護人楊秉義至醫院開立診斷證明書，乃委託原告代為辦理此項
      工作，原告則以二萬二千元代價委託訴外人李嘉文辦理開立診斷證明書事務，
      惟李嘉文未帶受監護人至醫院看病，即逕自提供偽造診斷證明書予原告職員吳
      碧春，吳碧春接獲偽造診斷證明書後，未向雇主或受監護人查證受監護人是否
      曾到財團法人彰化基督教醫院就診，亦未將偽造診斷證明書交雇主檢查，即使
      用該診斷證明書以原告名義代雇主向行政院勞工委員會辦理引進外勞事宜。
（二）原告為營利專營私立就業服務機構，設有專業人員負責審查文件，於辦理就業
      服務業務時，本當善盡審查各項文件義務，原告接受雇主委託帶受監護人至醫
      院開立診斷證明書，若再將此項業務委託他人代辦時，事後應善盡查證之責，
      且原告提出之財團法人彰化基督教醫院收據，該收據明細並無列載診斷證明書
      費用，被告向該財團法人彰化基督教醫院查證後得知開立一份診斷證明書僅需
      一百元費用，訴外人李嘉文要求原告自掏腰支付二萬二千元之龐大費用，原告
      不加深究，亦違常理。
（三）按司法院釋字第二七五號解釋及就業服務法第三十四條、四十條等規定，私立
      就業服務機構必須申請許可始得從事服務業務，且從事業務不得違法，本件原
      告既以其名義送件，自應負起審查文件義務，若有不法情事，即應負法律上責
      任，原告接受雇主委託申請家庭監護工業務，卻未盡監督審查之責，以偽造證
      明文件送件，顯然無法免除其過失責任，故原告有違反就業服務法第四十條第
      八款規定至為明確，被告為落實私立就業服務機構之監督與管理，依就業服務
      法第六十五條第一項規定為罰鍰之處分，於法有據。
    理  由
一、按「私立就業服務機構及其從業人員從事就業服務業務，不得有下列情事：．．
    ．．．．八、接受委任辦理聘僱外國人之申請許可、招募、引進或管理事項，提
    供不實資料或健康檢查檢體。」「違反第五條第一項、第二項第一款、第四款、
    第五款、第三十四條第二項、第四十條第二款、第七款至第九款規定者，處新臺
    幣三十萬元以上一百五十萬元以下罰鍰。」就業服務法第四十條第八款、第六十
    五條第一項分別定有明文。另「私立就業服務機構及其從業人員從事就業服務業
    務，不得有『接受委任辦理聘僱外國人之申請許可、招募、引進或管理事項，提
    供不實資料或健康檢查檢體。』又依司法院大法官會議第二七五號解釋『人民違
    反法律上之義務而應受行政罰之行為，法律無特別規定時，雖不以出於故意為必
    要，仍須以過失為其責任條件。但應受行政罰之行為，僅須違反禁止規定或作為
    義務，而不以發生損害或危險為其要件者，推定為有過失，於行為人不能舉證證
    明自己無過失時，即應受處罰．．．．．．。』故私立就業服務機構違反第四十
    條第八款規定，倘不能舉證證明自己無過失時，即應受罰。．．．．．．另依民
    法第五百三十五條規定，受任人處理委任事務，應依委任人之指示，並與處理自
    己事務為同一之注意。其受有報酬者，應以善良管理人之注意為之。倘已知受監
    護人不符申請資格或雇主所提供之受監護人診斷證明書有疑義時，即不應接受雇
    主委任提出申請。」為行政院勞工委員會九十二年四月二十九日勞職外字第○九
    二○○七五○八五號函釋示在案。查「為保障國民工作權，聘僱外國人工作，不
    得妨礙本國人之就業機會、勞動條件、國民經濟發展及社會安定。」為就業服務
    法第四十二條所明定；故對於申請聘僱外國人工作，我國係採申請許可制，主管
    機關係將申請者之資格條件與外國人之工作類別、項目、人數、期間及工作地點
    均列為須經許可內容；而私立就業服務機構，係受雇主委任，以協助其辦理聘僱
    外國人之申請許可、招募、引進或管理等事項，並其機構經營之業務種類須依法
    規定，機構內並須設有相關之專業人員，且應依規定備置及保存各項文件資料，
    以供主管機關檢查等，為就業服務法第三十五條、三十六條、三十九條所明定，
    而為期達到外國人就業符合立法管制之目的，同法第四十條並定有私立就業服務
    機構及其從業人員從事相關業務之禁止規定。又因對於聘僱外國人，我國係採申
    請許可制，亦即須經主管機關受理申請並審查是否符合法定要件後，始得許可聘
    僱，，是私立就業服務機關若受委任為申請人代為辦理申請時，即負有不得違反
    就業服務法第四十條禁止規定之義務，乃當然之理，是上述行政院勞工委員會之
    函釋，乃行政院勞工委員會本於主管機關之地位，所為闡明法規原意之釋示，核
    與就業服務法立法目的及該法第四十條規定意旨相符，爰予援用。
二、經查，本件原告受訴外人楊素華委託，以其父楊秉義為受監護人之名義，向行政
    院勞工委員會申請聘僱外籍家庭監護工等相關手續，經行政院勞工委員會職業訓
    練局調查發現原告涉嫌以偽造之診斷證明書向行政院勞工委員會提出申請，乃函
    請被告查處，嗣被告審查屬實，認原告違反就業服務法第四十條第八款規定，乃
    依同法第六十五條第一項規定，以九十二年三月七日屏府社勞資字第○九二○○
    二六七四六號函，對原告裁處罰鍰三十萬元等情，已經兩造分別陳述在卷，並有
    行政院勞工委員會九十二年一月十三日勞職外字第○九二○一一二六Ｂ號函及原
    處分函附原處分卷可稽，自堪認定。而原告提起本件訴訟，無非以該診斷證明書
    係原告委託訴外人李嘉文代辦，原告並不知該診斷證明書為偽造，且依一般之查
    核程序，原告並無從知悉該診斷證明書係屬偽造，並本件受監護人楊秉義事後確
    已取得符合規定之診斷證明書，更足見原告並無偽造其診斷證明書之必要，是原
    告就本件違章行為並無過失，被告逕予處罰，有違司法院釋字第二七五號解釋云
    云，資為爭執。
三、經查：
（一）以訴外人楊素華名義於九十一年十月三日向行政院勞工委員會申請聘僱外籍家
      庭監護工所附具由財團法人彰化基督教醫院開具之診斷證明書係屬偽造一節，
      有雇主楊素華聘僱外籍勞工申請表、財團法人彰化基督教醫院九十一年十一月
      十三日函文及診斷證明書影本附原處分卷可稽，自堪認定。又原告係受訴外人
      楊素華委託，以其父楊秉義為受監護人，向行政院勞工委員會申請聘僱外籍家
      庭監護工等相關手續一節，已經原告陳述在卷，而原告本件業務之承辦人為吳
      碧春，因訴外人楊素華表示沒空帶其父親去開診斷證明書，故委託原告辦理，
      又因訴外人李嘉文曾表示可以幫一些雇主辦理困難案件之證明，原告乃請李嘉
      文協助開立診斷證明書，後來李嘉文開完診斷證明書後，便親手交由原告人員
      吳碧春去幫楊素華申請引進外籍家庭監護工。而訴外人楊素華則未看過該診斷
      證明書等情，則據訴外人吳碧春及楊素華於被告調查時分別陳述在卷；故系爭
      偽造之診斷證明書係訴外人李嘉文直接交付原告公司人員，並由原告據以向行
      政院勞工委員會申請本件外籍家庭監護工之招募聘僱許可一節，亦堪認定。
（二）按「人民違反法律上之義務而應受行政罰之行為，法律無特別規定時，雖不以
      出於故意為必要，仍須以過失為其責任條件。但應受行政罰之行為，僅須違反
      禁止規定或作為義務，而不以發生損害或危險為其要件者，推定為有過失，於
      行為人不能舉證證明自己無過失時，即應受處罰。」則經司法院釋字第二七五
      號解釋在案。原告雖以本件受監護人楊秉義事後確已取得符合規定之診斷證明
      書，足見原告並無偽造其診斷證明書之必要；而訴外人李嘉文並有提出財團法
      人彰化基督教醫院開立之收據，且受監護人之健保卡上亦蓋有財團法人彰化基
      督教醫院之印章，並原告事實上亦無法向財團法人彰化基督教醫院查詢診斷證
      明書之真偽等語，爭執其提出之本件之診斷證明書係被偽造一節，既無故意亦
      無過失云云。然查，本件外籍家庭監護工之申請人楊素華係居住屏東縣，惟訴
      外人李嘉文提出之診斷證明書係由財團法人彰化基督教醫院所開具，則訴外人
      李嘉文捨近求遠以開具診斷證明書，於常情已有所違背，則原告人員取得此等
      診斷證明書，本於一般人之注意程度，已得有所疑問！況原告係私立就業服務
      機構，依法得受委任辦理外籍家庭監護工之申請，則本於其專業其本即有較高
      之注意能力，得有所認知並進行必須之瞭解及查證行為；而訴外人楊素華於被
      告調查時曾陳稱：「我從來沒看過這張醫生診斷證明書，我只是把我父親（楊
      秉義）的健保卡交由吳碧春女士辦理引進外勞的手續。」「我從來沒帶過我的
      父親到財團法人彰化基督教醫院看過病。」「我沒有看過這張診斷證明書，我
      也沒付過錢。」等語，更可知，訴外人李嘉文係經由原告公司人員取得受監護
      人楊秉義之健保卡，而要取得申請外籍家庭監護工之診斷證明書，受監護人勢
      必須前去醫院接受醫生檢查，則本件若僅是透過李嘉文帶受監護人前去李嘉文
      熟識之醫院檢查以便於取得診斷證明書，則該診斷證明書實無經由原告公司人
      員轉交李嘉文辦理之必要；並訴外人李嘉文事實上並未帶受監護人楊秉義前去
      財團法人彰化基督教醫院掛號就診，而此流程，原告公司人員只須與訴外人楊
      素華聯繫即可輕易得知，且訴外人楊素華既係委任原告辦理外籍家庭監護工之
      申請，並向原告表示無法帶受監護人前去就診取得診斷證明書，足見訴外人楊
      素華係將全部監護工申請事宜委由原告辦理，則關於受監護人與原告再委任之
      李嘉文間如何配合就診一事，亦當經由原告人員居間聯絡溝通，則原告公司人
      員對受監護人是否有前去就診一事，實難諉為不知！是原告對系爭由李嘉文提
      出之系爭診斷證明書係屬偽造一節，縱非明知，其亦有應注意，並能注意而不
      注意之過失。況就業服務法第四十條第八款乃對私立就業服務機構及其從業人
      員規範於接受委任辦理聘僱外國人之申請許可、招募、引進或管理事項，不得
      提供不實資料或健康檢查檢體之禁止規定，並不以發生損害或危險為必要；是
      原告受訴外人楊素華委任向行政院勞工委員會申請外籍家庭監護工所附受監護
      人楊秉義之診斷證明書既屬虛偽，則其有違反此禁止規定之行為甚明，而依前
      開所述，原告就其提出系爭偽造之診斷證明書實有過失，則依上述過失推定原
      則，自應認原告就本件違章行為係有過失。原告爭執其無過失云云，尚難採取
      。
四、綜上所述，原告之主張並無可採。原告受訴外人楊素華委託以楊秉義為受監護人
    名義，向行政院勞工委員會申請聘僱外籍家庭監護工等相關手續，所檢附受監護
    人楊秉義之診斷證明書既屬虛偽，並原告就其檢送之文件即診斷證明書係屬不實
    一事，亦有過失，則原告有違反就業服務法第四十條第八款規定之行為甚明；是
    被告以原告違反此條款規定，依同法第六十五條第一項規定，對原告裁處最低額
    之三十萬元罰鍰，並無違誤，訴願決定予以維持，亦無不合；原告提起本件訴訟
    ，求為撤銷，為無理由，應予駁回。
五、據上論結，本件原告之訴為無理由，依行政訴訟法第一百九十五條第一項後段、
    第九十八條第三項前段，判決如主文。
中      華      民      國    九十二    年     十二     月      十      日
                              高雄高等行政法院第一庭
                                          審判長法官  陳光秀
                                          法      官  李協明
                                          法      官  楊惠欽
右為正本係照原本作成。
如不服本判決，應於判決送達後二十日內向本院提出上訴書狀，其未表明上訴理由者
，應於提起上訴後二十日內向本院提出上訴理由書（須按對造人數附繕本）；如於本
判決宣示或公告後送達前提起上訴者，應於判決送達後二十日內補提上訴理由書（須
附繕本）。未表明上訴理由者，逕以裁定駁回。
提起上訴應預繳送達用雙掛號郵票七份（每份三十四元）。
中      華      民      國    九十二    年     十二     月      十      日
                                          法院書記官  藍亮仁


司法院資訊處製作；財團法人民間司法改革基金會備份。
